臺灣新北地方法院行政訴訟判決
110年度交字第914號
原      告  許玉娟
被      告  新北市政府交通事件裁決處
                    設新北市○○區○○路0段000號2樓
代  表  人  李忠台（處長）
                    住同上
訴訟代理人  黃曉妍律師
上列當事人間因交通裁決事件，原告不服被告民國111年1月6日 
新北裁催字第48-CA0000000號、第48-CA621739號等裁決，向本
院提起行政訴訟，本院判決如下：
    主  文
一、原告之訴駁回。
二、訴訟費用新臺幣300元由原告負擔。
    事實及理由
壹、程序方面：
    原告不服被告所為道路交通管理處罰條例第8條之裁決而提
    起撤銷訴訟，依行政訴訟法第237條之1規定，應適用交通裁
    決事件訴訟程序。又，本件因卷證資料已經明確，本院依同
    法第237 條之7規定，不經言詞辯論，直接裁判。
貳、實體方面：　　
一、爭訟概要：
　　緣原告所有之車牌號碼000-0000號自用小客車（下稱系爭車
    輛），於民國110年11月19日17時19分許，經駕駛而沿新北
    市中和區板南路（往橋和路方向）行駛，至板南路與板南路
    496號及492號前交岔之路口時，停在板南路雙向車道中間等
    待左轉（往立德街方向），而於左轉板南路496號及492號之
    間的道路（無道路名稱）時未打方向燈（行為一）；旋於同
    年月日17時20分許，經駕駛而沿新北市○○區○○路000號及492
    號之間的道路（無道路名稱）行駛至與立德街交岔之路口，
    於右轉立德街時又未依規定使用方向燈(行為二)。經民眾於
    同年月22日檢附行車紀錄器錄影資料向警察機關提出檢舉，
    而由新北市政府警察局中和分局查證屬實，認系爭車輛經駕
    駛而依序構成「駕駛人轉彎不依規定使用方向燈」（行為一
    ）、「駕駛人轉彎不依規定使用方向燈」（行為二）等違規
    事實，乃於110年12月1日分別填製新北市政府警察局新北市
    警交大字第CA0000000號、第CA0000000號等舉發違反道路交
    通管理事件通知單對系爭車輛之車主（即原告）予以舉發，
    記載應到案日期均為111年1月15日前，並於110年12月1日移
    送被告處理。原告於110年12月8日填製「新北市政府交通事
    件裁決處交通違規案件陳述書」到案陳述不服舉發（未依道
    路交通管理處罰條例第85條第1項規定辦理歸責實際駕駛人
    事宜）。嗣被告就行為一部分認其有「汽車駕駛人未依規定
    使用方向燈」之違規事實，乃依道路交通管理處罰條例第42
    條及違反道路交通管理事件統一裁罰基準表等規定，於111
    年1月6日以新北裁催字第48-CA0000000號違反道路交通管理
    事件裁決書（下稱原處分一），裁處系爭車輛之車主（即原
    告）罰鍰新臺幣（下同）1,200元；就行為二部分認其有「
    汽車駕駛人未依規定使用方向燈」之違規事實，乃依道路交
    通管理處罰條例第42條及違反道路交通管理事件統一裁罰基
    準表等規定，於111年1月6日以新北裁催字第48-CA0000000
    號違反道路交通管理事件裁決書（下稱原處分二），裁處系
    爭車輛之車主（即原告）罰鍰1,200元。原告不服，遂提起
    本件行政訴訟。
二、原告起訴主張及聲明：
  ㈠主張要旨：
    本案駕駛人係從板南路左轉立德街(左轉之斜對角為板南路4
    96號與立德街101號係屬同棟建築物不同門牌號)，係屬於同
    一路口單次之違規行為，駕駛人只有轉彎一次，不應依舉發
    人連續之照片分別予以處罰。
  ㈡聲明：原處分一、二，均撤銷。
三、被告答辯及聲明：
  ㈠答辯要旨：
  ⑴依採證影片所示，於00：00：17至00：00：23處，當時路口
    號誌為綠燈，原告於板南路上待直行車輛通過後，左轉進入
    板南路496號旁巷道，轉彎時並未依規定打左側方向燈，直
    行至立德街口時右轉進入立德街，亦未顯示右側方向燈，核
    其行為即已違反道路交通安全規則所訂之行車遇有轉向時應
    使用方向燈之規範，屬於道路交通管理處罰條例第42條所稱
    之未依規定使用燈光，原告於起訴意旨中對此一事實亦未否
    認，違規事實確實存在，洵堪認定。
  ⑵原告固於起訴狀中稱「同一路口之單次違規，不應予以分別
    處罰」云云。惟如上揭說明，原告係於板南街口左轉時，未
    打左側方向燈，此乃第一次違規行為，該次違規行為於轉彎
    進入巷道後已結束，而後於立德街口右轉彎乃另行起意所違
    犯之第二次違規行為，雖上述兩行為違規時間相近，然其違
    規時間、違規路口均不相同，屬數行為，自無違反一行為不
    二罰原則；且因非屬同一違規行為，民眾就兩行為分別檢舉
    ，經員警確認違規屬實後分別予以舉發，亦無違道路交通管
    理事件統一裁罰基準及處理細則第23條之規定，是以，原告
    主張理由並無可採，處分應予維持。
　⑶又本件違規為民眾檢舉案件，參酌臺北高等行政法院110年度
    交上字第203號判決內容意旨，於道路交通管理處罰條例第7
    條之1之民眾檢舉舉發案件，固亦應類推適用同條例第85條
    之1第2項第1款規定之違反義務次數判斷標準，以評價檢舉
    之違規行為次數，以製單舉發。意即就行為數的認定固亦受
    道路交通管理處罰條例第85條之1第2項第1款規定拘束，然
    本件兩行為間既已過1個路口以上，自屬數行為，被告據以
    分別裁處並無違反一行為不二罰原則；且因非屬同一違規行
    為，民眾就兩行為分別檢舉，經警員確認違規屬實後分別予
    以舉發，亦無違上開處理細則第23條之規定。再者，原告既
    為合法考領汽車駕駛執照之人，其對上述規定應知之甚詳，
    並應確實遵守。是原告前揭所述，無非單方所執之詞，委無
    足取。被告依法裁處，應無違誤，陳請判決如答辯聲明所載
    ，以維法紀。
  ㈡聲明：原告之訴駁回。
四、本件爭點：
　　原處分一、二有無違反「一事不二罰原則」？　　　
五、本院的判斷：
  ㈠前提事實：
    爭訟概要欄所載之事實，除原告主張僅應依原處分一予以處
    罰而不應再以原處分二連續處罰外，其餘事實業據原告於起
    訴狀所不爭執，且有舉發違反道路交通管理事件通知單影本
    2紙、違規查詢報表影本1紙、新北市政府交通事件裁決處交
    通違規案件陳述書影本1紙、新北市政府警察局中和分局110
    年12月20日新北警中交字第1104689873號函影本1份、原處
    分一影本1紙、原處分二影本1紙、行向示意圖影本1紙、行
    車紀錄器錄影擷取畫面影本16幀、汽車車籍查詢影本1紙、
    駕駛人基本資料影本1紙（見本院卷第77頁至第79頁、第85
    頁、第87頁至第88頁、第89頁、第93頁、第99頁、第101頁
    、第119頁至第125頁、第127頁）、檢舉人資料影本2份、行
    車紀錄器錄影光碟1片（均置於本院卷卷末存置袋）等件在
    卷足資佐證，是除原告主張部分外，其餘事實自堪認定。
  ㈡原處分一、二並無違反「一事不二罰原則」：
    ⒈應適用之法令：
　　⑴道路交通安全規則：
      ①第91條第1項第1款、第2款：
　　　  行車遇有轉向、減速暫停、讓車、倒車、變換車道等情
        況時所用之燈光及駕駛人之手勢，應依下列規定：
        一、右轉彎時，應先顯示車輛前後之右邊方向燈光，或
            由駕駛人表示左臂向上，手掌向右微曲之手勢。
　　　　二、左轉彎時，應先顯示車輛前後之左邊方向燈光，或
            由駕駛人表示左臂平伸，手掌向下之手勢。
      ②第109條第2項第2款：
        汽車駕駛人，應依下列規定使用方向燈：
　　　　二、左（右）轉彎時，應先顯示車輛前後之左（右）邊
            方向燈光；變換車道時，應先顯示欲變換車道方向
            之燈光，並應顯示至完成轉彎或變換車道之行為。
    ⑵道路交通管理處罰條例：
      ①第7條之1（檢舉時及行為時）：
　　　　對於違反本條例之行為者，民眾得敘明違規事實或檢具
        違規證據資料，向公路主管或警察機關檢舉，經查證屬
        實者，應即舉發。但行為終了日起逾七日之檢舉，不予
        舉發。
      ②第42條：
　　　　汽車駕駛人，不依規定使用燈光者，處新臺幣一千二百
        元以上三千六百元以下罰鍰。
　　⑶行政罰法第25條：
      數行為違反同一或不同行政法上義務之規定者，分別處罰
      之。　　　　
    ⑷按「本細則依道路交通管理處罰條例第九十二條第四項規
      定訂定之。」、「處理違反道路交通管理事件之程序及統
      一裁罰基準，依本細則之規定辦理。前項統一裁罰基準，
      如附件違反道路交通管理事件統一裁罰基準表。」，違反
      道路交通管理事件統一裁罰基準及處理細則第1條、第2條
      第1項、第2項分別亦有明定，是違反道路交通管理事件統
      一裁罰基準及處理細則即係基於法律之授權所訂定，而該
      處理違反道路交通管理事件之統一裁罰基準（即「違反道
      路交通管理事件統一裁罰基準表」）已考量「違反事件」
      、「法條依據」、「法定罰鍰額度或其他處罰」、「違規
      車種類別或違規情節」、「期限內繳納或到案聽候裁決者
      」、「逾越應到案期限30日內，繳納罰鍰或到案聽候裁決
      者」、「逾越應到案期限30日以上60日以內，繳納罰鍰或
      到案聽候裁決者」、「逾越應到案期限60日以上，繳納罰
      鍰或逕行裁決處罰者」等因素，作為裁量之標準，並未違
      反授權之目的及裁量權之本質，是其不僅直接對外發生效
      力，且被告亦應受其拘束而適用之。
    ⒉由前揭行車紀錄器錄影擷取畫面及行向示意圖以觀，原告
      所有之系爭車輛，經駕駛而於前揭時、地先後於2個路口
      轉彎時，未依規定使用方向燈，經民眾於110年11月22日
      檢附行車紀錄器錄影資料向警察機關提出檢舉，而由新北
      市政府警察局中和分局查證屬實，認系爭車輛經駕駛而依
      序構成「駕駛人轉彎不依規定使用方向燈」（行為一）、
      「駕駛人轉彎不依規定使用方向燈」（行為二）等違規事
      實，乃於110年12月1日分別填製新北市政府警察局新北市
      警交大字第CA0000000號、第CA0000000號等舉發違反道路
      交通管理事件通知單對系爭車輛之車主（即原告）予以舉
      發，記載應到案日期均為111年1月15日前，並於110年12
      月1日移送被告處理，原告於110年12月8日填製「新北市
      政府交通事件裁決處交通違規案件陳述書」到案陳述不服
      舉發（未依道路交通管理處罰條例第85條第1項之規定辦
      理歸責實際駕駛人事宜）等情，業如前述，是被告認其先
      後有「汽車駕駛人未依規定使用方向燈」之違規事實，乃
      以原處分一、二分別裁處系爭車輛之車主（即原告）前揭
      處罰內容，觀諸前開規定，依法洵屬有據。
　  ⒊雖原告執前揭情詞而為主張云云。惟查：　　
　  ⑴系爭車輛經駕駛而於前揭時、地先後有「汽車駕駛人未依
      規定使用方向燈」之違規事實，已如前述，且二者所違反
      之行政法上義務之規定則分別為「左轉彎時，應先顯示車
      輛前後之左邊方向燈光」、「右轉彎時，應先顯示車輛前
      後之右邊方向燈光」（參照道路交通安全規則第91條第1
      項第1款、第2款、第109條第2項第2款前段），核非同一
      ，自屬數違規行為而得以分別評價，亦即上開行為一、二
      乃「數行為違反不同行政法上義務之規定」，則依行政罰
      法第25條規定，自應分別處罰之，是原處分一、二自無違
      反「一事不二罰原則」。
　　⑵至於裁處時（即行為〈檢舉〉時）道路交通管理處罰條例第8
      5條之1第2項第1款雖規定：「第七條之二之逕行舉發案件
      有下列情形之一者，得連續舉發：一、逕行舉發汽車行車
      速度超過規定之最高速限或低於規定之最低速度或有『第
      三十三條第一項』、第二項之情形，其違規地點相距六公
      里以上、違規時間相隔六分鐘以上或行駛經過一個路口以
      上。但其違規地點在隧道內者，不在此限。」，但其所指
      之道路交通管理處罰條例「第33條第1項」，乃係指汽車
      行駛於「高速公路、快速公路或設站管制之道路」之情形
      ，核與本件違規事實係發生於「一般道路」者本屬有別；
      況且，縱認此一規定於一般道路可類推適用之，但本件行
      為一與行為二之間顯然業已經過兩個交岔路口（見本院卷
      第127頁之Google地圖），縱依前開規定，亦得連續舉發
      、裁罰，是原告主張僅轉彎一次不應連續處罰云云，自無
      足採。
  ㈢本件判決基礎已經明確，兩造其餘的攻擊防禦方法及訴訟資
    料經本院斟酌後，核與判決結果不生影響，無一一論述的必
    要，一併說明。
  ㈣本件第一審裁判費為300元，所以確定第一審訴訟費用額為30
    0元，並由原告負擔。
六、結論：原處分一、二，均無違誤，原告訴請撤銷為無理由，
    應予駁回。
中　　華　　民　　國　　111 　年　　7   　月　　13  　日
                  行政訴訟庭  法  官  黃若美
一、上為正本係照原本作成。
二、如不服本判決，應於判決送達後20日內，向本院提出上訴狀
    並表明上訴理由（原判決所違背之法令及其具體內容或依訴
    訟資料可認為原判決有違背法令的具體事實），其未載明上
    訴理由者，應於提出上訴後20日內向本院補提理由書（上訴
    狀及上訴理由書均須按他造人數附繕本，如未按期補提上訴
    理由書，則逕予駁回上訴），並應繳納上訴裁判費新臺幣75
    0元。
                              書記官 蔡佩珊
中　　華　　民　　國　　111 　年　　7 　　月　　14　　日